【裁判字號】    88,上更(二),287
【裁判日期】    890628
【裁判案由】    毒品危害防制條例
【裁判全文】
臺灣高等法院臺中分院刑事判決                八十八年度上更(二)字第二八七號
      上  訴  人
      即  被  告  己○○
      指定辯護人  本院公設辯護人  戊○○
右上訴人因違反毒品危害防制條例案件，不服臺灣南投地方法院八十六年度訴字第三
二三號中華民國八十六年十二月十二日第一審判決（起訴案號：臺灣南投地方法院檢
察署八十六年度偵字第二一六九、二二二八號、併辦案號：八十六年度偵字第五四三
五號），提起上訴，經判決後，由最高法院第二次發回更審，本院判決如左：
      主  文
原判決關於己○○部分撤銷。
己○○共同連續非法販賣化學合成麻醉藥品，處有期徒刑伍年肆月，扣案之安非他命
壹包（送驗後餘零點捌貳公克）、空塑膠袋拾個及新台幣仟元均沒收。
      事  實
一、己○○曾於民國（下同）八十三年間因違反肅清煙毒條例及詐欺案件，經台灣高
    等法院台中分院各判處有期徒刑三年二月、二年，應執行有期徒刑四年八月，於
    八十五年八月二十三日假釋（目前撤銷假釋執行中）。竟意圖營利，基於非法販
    賣安非他命之概括犯意，連續與壬○○（業經本院判決確定）基於犯意之連絡，
    雙方約定由己○○提供安非他命貨源，並免費供壬○○吸用，而由壬○○販賣，
    於附表所示之時間、地點以附表所示之價格、數量及交易方式，連續非法販賣安
    非他命予如附表所示之人圖利。嗣於八十六年四月十四日二十一時三十分許，壬○○在埔里鎮○○路○段八八號五樓之七為警查獲，扣得供其吸用之安非他命（
    毛重三‧二公克）、販賣安非他命備用之塑膠空袋三十三個。壬○○因懷有八月
    身孕，經檢察官諭知交保後，仍不知悔改，旋於同年月十六日上午一時四十分許
    ，因余偉民透過傅勝義向其聯絡購買安非他命乙包三千元，乃承上開販賣之概括
    犯意，攜安非他命與不知情之丑○○至前揭「茶客茶藝館」內交貨後，再為警查
    獲，並於余偉民筆記本內扣得安非他命乙包毛重○．八三一公克；於壬○○內衣
    Ｔ恤口袋內扣得余偉民交付之贓款三千元。
二、案經南投縣警察局移送臺灣南投地方法院檢察署檢察官偵查起訴，暨所轄埔里分
    局報請檢察官移送併辦。
      理  由
一、訊之上訴人即被告（以下簡稱被告）己○○矢口否認有非法販賣安非他命之不法
    情事，並辯稱：因壬○○在伊住處遭警查獲，懷疑伊密報，故誣陷伊販賣安非他
    命，且伊並非壬○○之乾爸，關係並非密切，另係伊欲向壬○○購買安非他命吸
    食，並非共同販賣云云，聲請傳喚證人庚○○、壬○○、寅○○，以證確係遭誣
    陷。惟查：(一)被告己○○以右開方法與壬○○共同販賣安非他命予丁○○之事實
    ，業據壬○○於警訊及檢察官初訊時供述明確在卷（見台灣南投地方法院檢察署
    八十六年偵字第二二二八號卷第三、四、五頁及第二十一頁），而丁○○於原審
    法院審理時亦證述確有於如附表所示之時間、地點、價格及交易方式向壬○○購
    買安非他命一次（見原審卷第八○頁）；另余偉民如何透過傅勝義向被告壬○○
    購買安非他命之經過，亦據余偉民於警訊及偵審中供述綦詳，而丑○○於警訊中
    亦供述：壬○○於八十六年四月十六日丟一包安非他命在茶客茶藝館對面之統一
    超商店之娃娃機旁，而後余偉民即至該超商店拿安非他命（以上見台灣南投地方
    法院檢察署八十六年偵字第二一六九號卷第八頁至第十二頁），且該次交易當場
    亦有在余偉民筆記本內扣得余偉民向壬○○購得之安非他命○‧八三一公克，在
    壬○○內衣Ｔ恤口袋內扣得余偉民所交付贓款三千元，又八十六年四月十六日查
    獲當天丑○○並於警訊中供述壬○○之安非他命係由其乾爹己○○所取得，壬○○係幫己○○販賣安非他命等情（見上揭二一六九號偵查卷第十二頁背面），是
    壬○○販賣安非他命予余偉民亦由被告己○○所提供，而共同販賣之事實亦可認
    定；(二)壬○○係認被告己○○為乾爹，且壬○○係於被告己○○住處遭警查獲，
    如二人關係孰非密切，何以致之，訊之證人即承辦本案之警員丙○○在本院中證
    稱：「我們本要去查己○○，去他家時正好查獲壬○○」、「我們查出她身上有
    安非他命，訊問中問她來源，她就說是她乾爸給她的，她指的乾爸，就是己○○
    ，完全是她自願提供的」等語（見本院上訴卷第一宗第九十七頁正反面），益徵
    壬○○供出被告己○○，應係吐出實情而已，而被告所辯伊與壬○○關係非切，
    洵不可採；(三)壬○○八十六年四月十六日販賣安非他命予余偉民時，係安非他
    命與證人丑○○同往，足見丑○○與其關係密切，對其與被告己○○間之關係亦
    知之甚稔，而證人丑○○在警訊及原審中亦證稱：「我知道壬○○的安非他命係
    由乾爹綽號湯仔所取得，她是幫其乾爹湯仔販賣安非他命」等語（見南投地檢署
    八十六年度二一六九號偵查卷第十二頁反面、原審卷第十八頁），益可為壬○○
    上開供述之補強證據；(四)證人寅○○在本院係證稱：「潘女與其朋友去找我，說
    二天被抓二次，說是己○○去密告，有意要『爆』他，可能是反咬他的意思」等
    語（見本院上訴卷第一宗第七十四頁），然壬○○與被告二人為乾父女關係，且
    潘女亦常住於被告住處，有如上述，則壬○○在證人寅○○之面前提及要供出被
    告己○○有販賣安非他命之事實，要只陳述實情而已，所供不利於己，復不利於
    被告己○○，並與實情相符，足可為被告己○○犯罪之證據。(五)本院此次更審中
    ，除依被告聲請傳喚證人庚○○、壬○○、寅○○外，並傳喚證人丑○○、甲○○到庭訊問調查，上開證人嗣後均翻異前供，轉而附合被告之供詞，其中丑○○
    供稱「伊以前說壬○○幫其乾爹己○○販賣安非他命，是潘女告訴我，叫我如此
    供稱，伊未看過己○○有拿安非他命給潘女」云云，甲○○供稱「．．因壬○○
    連續被抓二次，她懷疑是己○○報警抓的，所以後來她約癸○○一起要向己○○
    報仇」云云，壬○○供稱「我認為己○○出賣我，我在警訊之供述不實在」，庚○○供稱「壬○○到我家時曾告訴我，她被抓是己○○報警抓的，而且不只講一
    次」，寅○○則稱「壬○○有來找過我，並說二天被抓二次，可能是己○○告密
    的，要去找他講清楚」。然查，丑○○於八十六年四月十六日警訊時係主動供述
    潘女向其乾爹「湯仔」之被告己○○取得安非他命並幫被告販賣之情事明確，有
    如上述，而壬○○於同日警訊猶否認其有販賣安非他命予余偉民等情（見上開偵
    字第二一六九號卷第四、五頁），足見壬○○應無教導丑○○故意誣指被告共同
    販賣安非他命犯行之可能，再者，於本院此次訊問寅○○所供稱壬○○要「爆」
    他（即被告己○○）是指何意，其答稱「是反咬他之意思」，是以，壬○○供出
    被告己○○共同販賣，實非挾怨報復，乃係供出共犯而已。其餘證人所供之上開
    供詞，經事隔多年，仍供述一致，顯有串證之虞，均屬事後迴護之詞，而不足採
    信。(六)販賣安非他命者非必同時持有天秤或分裝袋等物，此為公眾週知之社會事
    實，是被告己○○請求訊問證人辛○○以證明警員未在其住處搜獲上開物品，核
    無必要，且即使上開事實屬實，亦不能即為其有利之認定，是本院亦無就此部分
    調查之必要。綜上所述，被告所辯其未販賣安非他命及證人壬○○等人有利於被
    告之證詞，均不足以推翻前揭互核一致之積極證據，皆不足採。被告於偵審中否
    認販賣行為，致無法查出其差價利潤，惟其與壬○○二人一為提供貨源，一司販
    賣，且於他人呼叫或聯絡後，立即安非他命前往交易，苟無利可圖，應無甘冒
    被供出來源或被檢警查緝法辦之危險，均足見其二人有共同營利之意圖與事實。
    此外，復有前揭安非他命毛重零點捌壹公克（經送行政院衛生署管制藥管理局
    檢驗，確屬第二級毒品安非他命，有該局八十八年十二月二十二日管藥密字第八
    八一三七號函，在卷可稽）、空塑膠袋三十三個及新台幣仟元等扣案足稽。本
    案罪證明確，被告共同販賣安非他命之犯行，已堪認定，應予依法論科。
二、關於被告己○○非法販賣安非他命部分，原審予以論科，固非無見，惟毒品危害
    防制條例已於八十七年五月二十日公布，自同月二十二日起施行，關於販賣安非
    他命犯罪之處罰，毒品危害防制條例已予提高刑度，比較之結果，以被告行為時
    法即麻醉藥品管理條例之規定對之較為有利，自應適用該條例之規定處斷。原審
    不及為新舊法之比較說明，尚有未洽，且被告如何可認定有營利之意圖，其根據
    何在，原判決未據於理由內明，亦有不當。另未認定被告與壬○○共同販賣安
    非他命予余偉民，係共犯，亦有未合，又遽認被告有連續販賣安非他命予癸○○
    （理由如後述），亦有可議。核被告己○○所為，係犯麻醉藥品管理條例第十三
    條之一第二項第一款之罪。被告持有安非他命之低度行為，為販賣之高度行為所
    吸收，不另論罪。被告己○○與壬○○對販賣安非他命，有犯意之連絡及行為之
    分擔，為壬○○供明在卷，係共同正犯。又被告己○○、壬○○先後多次販賣安
    非他命犯行，時間緊接，犯罪構成要件相同，顯係基於概括犯意為之，應依連續
    犯規定論以一罪，並依法加重其刑。被告上訴意旨仍執前詞否認犯罪，雖無理由
    ，惟原判決關於被告己○○此部分既有上開可議之處，即屬無可維持，自應由本
    院將原判決此部分予以撤銷改判，爰審酌被告不思以正常工作以求生活之滿足，
    竟圖以重大危害社會治安之販賣安非他命之行為，謀不法之利益，而使多人陷於
    吸用安非他命不可自拔，進而影響到社會治安及被告之品行、犯罪動機、手段、
    目的及被告犯後之態度等一切情狀，量處如主文第二項所示之刑，扣案之安非他
    命０．八三一公克（經送驗餘０，八二公克）係違禁物、空塑膠袋三十三個係在
    壬○○身上查獲，應為被告與壬○○所共有，供渠等販賣安非他命預備使用之物
    ，又新台幣三千元為被告與壬○○共同販賣所得，均應依刑法第三十八條第一項
    第一款、第二款、第三款之規定，宣告沒收之。
三、另壬○○販賣安非他命予丁○○部分，雖壬○○係供稱於八十六年四月八日，價
    錢為一千元，丁○○則供稱係在八十五年十月，以二千元購買之，兩者供述雖有
    齟齬，然因丁○○僅向壬○○購買過一次，記憶清楚，故其供述應屬正確，而較
    可採。又公訴意旨雖指壬○○係自八十六年一月間起開始販賣安非他命，然因壬○○所為乃連續犯，屬裁判上一罪之關係，故本院自得就伊於八十五年十月間之
    犯行，予以論罪科刑，附此敘明。
四、(一)公訴意旨另認被告己○○基於概括犯意之連絡，由被告己○○提供安非他命貨
    源，並免費供被告壬○○吸用，而由被告壬○○聯絡及交貨之方式，自八十六年
    一月間起，至同年四月十六日止，在南投縣埔里鎮○○路○段六八三號「茶客茶
    藝館」內或埔里鎮不詳地點，以每包新台幣一千至三千元不等之價格販售予謝承
    勳、子○○兄弟及綽號「阿偉」、「阿揚」、「阿義」等人共約三十餘次之犯行
    云云。
    (二)又併辦意旨（八十六年偵字第五四三五號）亦認被告己○○自八十六年二月起
    至同年五、六月間止，由癸○○以呼叫器000000000號連絡，以半錢重
    之安非他命四千元至六千元之代價在埔里鎮向善橋、北山加油站及癸○○家巷口
    ，共販賣於癸○○十餘次之犯行云云。惟按被告之自白不得作為有罪判決之唯一
    證據，仍應調查其他必要之證據，以察是否與事實相符，刑事訴訟法第一百五十
    六條第二項定有明文。
    經查，公訴人認定(一)此部分之犯罪事實，僅有共同被告壬○○於警訊中之自白為
    據，而經原審及本院傳訊謝承勳、子○○二人到庭證述時，均否認有向壬○○購
    買安非他命，而另綽號「阿偉」、「阿義」、「阿揚」亦查無詳細姓名、年藉供
    本院傳訊該三人到庭佐證被告壬○○於警訊時所為之供述，是否屬實，自無法僅
    憑被告壬○○一人於警訊之自白，即認定此部分之犯罪事實。上開(二)部分之犯罪
    事實，雖據證人癸○○於警訊及原審中均供稱其係以000－000000號呼
    叫器與被告聯絡購買安非他命云云，然本院函查中華電信公司查明該呼叫器之租
    用人為林爾璟，證人林爾璟並於本院供證稱：「與被告己○○並不認識，且未提
    供呼叫器予被告使用，八十七年七、八月間有發現屏東那邊呼叫伊，回應後發現
    不是找伊，而之前呼叫器之使用均正常，未發現有盜拷情形」等語（見本院上更
    (一)卷第卅頁），則證人癸○○指述其均以上開呼叫器號碼，於上開八十六年二月
    至六月間連絡被告購買安非他命，顯有瑕疵，自難遽採為被告上開販賣安非他命
    予癸○○之唯一證據，而被告亦自始否認有販賣安非他命於癸○○之犯行，此外
    亦乏其他事證，足以證明被告此部分之犯罪事實。惟上開二部分之事實，公訴人
    認與前被告販賣安非他命之論罪科刑事實，有連續犯之裁判上一罪之關係，爰不
    另就上開二部分之事實，為被告無罪之諭知，此(二)併辦部分應退由公訴人依法處
    理，併此敘明。
五、據上論斷，應依刑事訴訟法第三百六十九條第一項前段、第三百六十四條、第二
    百九十九條第一項前段，麻醉藥品管理條例第十三條之一第二項第一款，刑法第
    十一條前段、第二條第一項但書、第二十八條、第五十六條、第三十八條第一項
    第一款、第二款、第三款，判決如主文。
本案經檢察官乙○○到庭執行職務。
中      華      民      國     八十九     年      六      月   二十八  日
                                  臺灣高等法院臺中分院刑事第四庭
                                        審判長法  官  洪  耀  宗
                                              法  官  劉  登  俊
                                              法  官  吳  重  政
右正本證明與原本無異。
如不服本判決應於收受送達後十日內向本院提出上訴書狀，其未述上訴之理由者並
得於提起上訴後十日內向本院補提理由書（均須按他造當事人之人數附繕本）。
                                              書記官  郭  文  華
中      華      民      國     八十九     年      七      月     一     日
附表：
┌────┬─────────┬──────┬────────┬────┐
│販售對象│ 時間、價格、數量 │  販售地點  │  交易方式      │ 行為人 │
├────┼─────────┼──────┼────────┼────┤
│丁○○  │ 八十五年十月間以 │  南投縣埔里│  由己○○提供安│ 己○○ │
│        │ 每包二千元之代價 │  鎮○○路三│  非他命貨源予潘│ 壬○○ │
│        │ 販售一次         │  段六八三號│佳慧，而丁○○│        │
│        │                  │  茶客茶藝館│  在茶客茶藝館遇│        │
│        │                  │            │  到壬○○，直接│        │
│        │                  │            │  向壬○○購買  │        │
├────┼─────────┼──────┼────────┼────┤
│余偉民  │ 八十六年四月十六 │  同右      │  由己○○提供安│ 壬○○ │
│        │ 日凌晨一時四十分 │            │  非他命予壬○○│ 己○○ │
│        │ 許以每包三千元之 │            │  ，再由余偉民透│        │
│        │ 代價販售一次     │            │  過傳勝義向潘佳│        │
│        │                  │            │  慧連絡，再由潘│        │
│        │                  │            │  佳慧帶安非他│        │
│        │                  │            │  命至茶客茶藝館│        │
└────┴─────────┴──────┴────────┴────┘
附錄
麻醉藥品管理條例
第十三條之一第二項
違反前條之規定，其屬於第二條第四款之麻醉藥品者，依左列規定處罰之：
一、非法輸入、製造、販賣者，處五年以下有期徒刑，得併科五萬元以下罰金。
                                                                        Ｄ


司法院資訊處製作；財團法人民間司法改革基金會備份。
